【裁判字號】    97,交抗,383
【裁判日期】    970717
【裁判案由】    聲明異議
【裁判全文】
臺灣高等法院高雄分院刑事裁定         97年度交抗字第383號
抗告人即
受處分人    甲○○
上列抗告人因違反道路交通管理處罰條例聲明異議案件，不服臺
灣高雄地方法院中華民國97年6 月17日裁定（97年度交聲字第10
52號），提起抗告，本院裁定如下：
    主  文
原裁定撤銷，發回臺灣高雄地方法院。
    理  由
一、抗告意旨略以：抗告人當時係騎機車在中興路待轉處左轉，
    應適用「機車未依兩段式左轉」處罰，不應改以闖紅燈處罰
    ，且當時取締之警員恐嚇伊係通緝犯，並將伊雙手反扣於背
    後，伊拒絕簽收罰單，警員事後又無故補開立伊未帶駕照之
    罰單，顯有濫權違法取締之嫌，爰請撤銷原裁定，另為適當
    之裁定云云。
二、原裁定以本件抗告人係未依中興路路口紅燈燈號指示暫停行
    駛，卻仍直行穿越該路口之違規闖越紅燈行為，業經勘驗監
    視錄影光碟2 片，並參酌證人即舉發員警何文正所證述舉發
    經過而予認定，因而就異議人上開違規行為，撤銷原處分機
    關之裁處，改依道路交通管理處罰條例第53條第1 項、第63
    條第1 項第3 款規定，裁定抗告人汽車駕駛人，行經有燈光
    號誌管制之交岔路口闖紅燈，處罰鍰新臺幣1 仟800 元，並
    記違規點數3 點，固非無見。
三、惟按道路交通管理處罰條例第53條第1 項規定「汽車駕駛人
    ，行經有燈光號誌管制之交岔路口闖紅燈者」，係指汽車駕
    駛人直行經過有燈光號誌管制之交岔路口，燈光號誌適顯示
    紅燈而仍闖越行駛之情形而言，若係遵循燈光號誌指示行經
    交岔路口而欲在路口左轉至其他道路行駛，則縱其他道路上
    之燈光號誌係顯示紅燈，亦非屬道路交通管理處罰條例第53
    條第1 項規定「闖紅燈」之情形。本件抗告人於上開遭舉發
    時間，騎駛機車究係沿玉山路直行欲左轉中興路？或係沿中
    興路由東往西直行通過中興路、玉山路路口？此關乎認定抗
    告人是否有沿中興路直行，行經有燈光號誌管制之交岔路口
    闖紅燈之違規行為，或係沿玉山路直行欲左轉中興路，而未
    遵兩段式左轉標誌指示左轉之違規行為。原審疏未予明確認
    定，逕以「異議人於斯時未依中興路路口紅燈燈號指示暫停
    行駛，卻仍直行穿越該路口，自屬違規闖越紅燈之行為，此
    並不因異議人先前是否係沿玉山路直行欲左轉中興路而有在
    待轉區○○段式左轉而有差異」，而認抗告人有行經有燈光
    號誌管制之交岔路口闖紅燈之違規行為，即有未合。抗告意
    旨雖未指摘及此，但原裁定既有上開可議，仍應由本院將原
    裁定撤銷，發回臺灣高雄地方法院詳酌後更為妥適之裁定。
四、據上論結，應依道路交通案件處理辦法第26條，刑事訴訟法
    第413條，裁定如主文。
中    華    民    國    97    年    7     月    17    日
                刑事第一庭  審判長法  官  郭雅美
                                  法  官  張意聰
                                  法  官  莊崑山
以上正本證明與原本無異。
本裁定不得再抗告。
中    華    民    國    97    年    7     月    17    日
                                  書記官  葉淑華


司法院資訊處製作；財團法人民間司法改革基金會備份。
